【裁判字號】    92,簡,2220
【裁判日期】    920618
【裁判案由】    偽造文書等
【裁判全文】
臺灣高雄地方法院簡易判決                        九十二年度簡字第二二二號
    公  訴  人  臺灣高雄地方法院檢察署檢察官
    被      告  乙○○
右列被告因偽造文書等案件，經檢察官聲請以簡易判決處刑（九十二年度偵字第九０
四三號），本院判決如左：
    主  文
乙○○行使偽造私文書，足生損害於他人，處有期徒刑伍月，如易科罰金以參佰元（
即新臺幣玖佰元）折算壹日，緩刑貳年緩刑期內付保護管束。
偽造信用卡簽帳單特約商店留存聯上之「甲○○」署名壹枚沒收。
    事  實
一、乙○○意圖為自己不法之所有，於民國九十一年八月十二日十八時許，在高雄市
    鹽埕區○○○路十七之二號，竊得其表姐甲○○所有之中國信託商業銀行股份有
    限公司（下稱：中國信託公司）卡號為000000000000000號之Ｍ
    ＡＳＴＥＲ信用卡一張，意意圖為自己不法所有，基於詐欺、行使偽造私文書及
    偽造署名之犯意，於同日十九時三十八分許，持上開信用卡，至家福股份有限公
    司高雄愛河店（下稱：家福公司），假冒其係「甲○○」本人，購買新台幣（下
    同）六萬六千四百二十元之貨物，並在簽帳單上偽造「甲○○」署名後（一式二
    聯，一聯係顧客存根聯，另一聯為特約商店留存聯，經複寫後共二枚「甲○○」
    之偽造署名），持之交付予該公司員工以之行使，致使家福公司員工陷於錯誤，
    認乙○○係真正持卡人，而同意其等消費，並交付貨物，足以生損害於甲○○、
    家福公司、中國信託公司及財團法人聯合信用卡處理中心關於帳務管理之正確性
    。
二、案經中國信託公司代表人辜濂松訴由臺灣高雄地方法院檢察署檢察官聲請簡易判
    決處刑。
    理  由
一、訊據被告對於右揭犯罪事實於警訊時坦承不諱；核與被害人甲○○及告訴代理人
    周慈美指述情節大致相符；此外復有明細表、簽帳單、切結書、聲明書各一紙附
    卷可稽，被告犯行應堪認定。
二、按依信用卡交易之過程，係持卡人向特約商店提示信用卡，由持卡人在簽帳單上
    簽名，確認交易之標的及金額，再由特約商店核對該信用卡之有效性及持卡人之
    身分同一性無訛後，特約商店即將該簽帳單送交聯合信用卡處理中心請款轉知發
    卡機構撥款。是簽帳單具有持卡人與特約商店之交易契約書之性質，並具有持卡
    人經由聯合信用卡處理中心請求發卡機構撥款之請求書或指示文件之性質，非僅
    具有處理內部事務之傳票性質，且在信用卡簽帳單上偽簽姓名，單從形式上觀察
    ，即足以知悉其表示已收受特約商店所交付之交易標的物，含有收據之性質，故
    行為人冒用他人名義於信用卡簽帳單上簽名，非僅構成刑法第二百十七條第一項
    之偽造署押罪，應構成刑法第二百十條之偽造私文書罪，行為人在偽造簽帳單之
    後，持向特約商店行使，自屬行使偽造私文書之行為。核被告竊取被害人之上開
    信用卡，係犯刑法第三百二十條第一項竊盜罪；又被告在信用卡消費簽帳單上偽
    簽「甲○○」之署名後，交還家福公司員工以行使，並致家福公司之員工陷於錯
    誤交付財物行為，係犯刑法第二百十六條、第二百十條之行使偽造私文書罪，及
    同法第三百三十九條第一項之詐欺取財罪；其在簽帳單上偽造「甲○○」署名之
    行為，係偽造私文書之部分行為；其偽造該私文書後復持之以行使，偽造之低度
    行為為行使之高度行為所吸收，不另論罪。被告所犯竊盜罪、行使偽造私文書罪
    及詐欺取財罪三罪間，有方法結果之牽連關係，應從一重之行使偽造文書罪處斷
    。爰審酌被告並無前科紀錄，有卷存臺灣高等法院被告全國前案紀錄表可稽，素
    行良好，因一時貪念致罹刑章，然犯罪後已由其母黃莊玉粉與中國信託達成和解
    並，有卷存聲明書可稽，及犯後坦承犯行態度良好，及本件所受之損害為六萬六
    千四百二十元元等一切情狀，量判如主文所示之刑。又被告未曾受有期徒刑以上
    刑之宣告，有臺灣高等法院被告全國前案紀錄表可憑，因一時失慮，致罹刑典，
    經此罪刑之宣告，當知所警惕，本院認為尚無逕對被告施以短期自由刑之必要，
    自可賦予被告非在監之適當社會處遇以期其能有效回歸社會，故上開對被告宣告
    之刑，以暫不執行為適當，予以宣告緩刑二年，緩刑期間併付保護管束，以啟自
    新。又偽造簽帳單之顧客存根聯一紙，並未扣案且亦不能證明尚屬存在，為免將
    來執行之困難，爰不為沒收之諭知，至簽帳單之特約商店留存聯一紙，為各商店
    留存之資料，非屬被告所有，亦非違禁物，亦不另沒收之諭知，惟附著於其上「
    甲○○」之署名一枚既屬偽造，自應依刑法第二百十九條之規定，宣告沒收之。
三、依刑事訴訟法第四百四十九條第一、三項、第四百五十條第一項、第四百五十四
    條第二項，刑法第二百十條、第二百十六條、第三百二十條第一項、第三百三十
    九條第一項、第五十五條、第四十一條第一項、第七十四條第一項、第二百十九
    條、第九十三條第一項，罰金罰鍰提高標準條例第二條，逕以簡易判決處如主文
    所示之刑。
如不服本判決，應自收受送達之日起十日內，向本院提起上訴。
中      華      民      國    九十二    年      六      月     十八     日
                                臺灣高雄地方法院高雄簡易庭
                                    法  官  曾吉雄
右為正本，係照原本作成，證明與原本無異。
                                    書記官  唐美玲
中      華      民      國    九十二    年      六      月      十八    日
附錄本判決論罪之法條：
刑法第二百一十條
偽造、變造私文書，足以生損害於公眾或他人者，處五年以下有期徒刑。
刑法第二百一十六條
行使第二百十條至第二百十五條之文書者，依偽造、變造文書或登載不實事項或使登
載不實事項之規定處斷。
刑法第三百二十條
意圖為自己或第三人不法之所有，而竊取他人之動產者，為竊盜罪，處五年以下有期
徒刑、拘役或五百元以下罰金。
刑法第三百三十九條
意圖為自己或第三人不法之所有，以詐術使人將本人或第三人之物交付者，處五年以
下有期徒刑、拘役或科或併科一千元以下罰金。


司法院資訊處製作；財團法人民間司法改革基金會備份。
